【裁判字號】    95,訴,1998
【裁判日期】    950922
【裁判案由】    毒品危害防制條例
【裁判全文】
臺灣板橋地方法院刑事判決              95年度訴字第1998號
公  訴  人  臺灣板橋地方法院檢察署檢察官
被      告  甲○○
                    （現另案於臺灣臺北監獄執行）
上列被告因毒品危害防制條例案件，經檢察官提起公訴（95年度
毒偵字第1041號），本院依簡式審判程序判決如下：
    主  文
甲○○連續施用第一級毒品，累犯，處有期徒刑壹年。扣案香菸
拾柒支內所含之微量海洛因均沒收銷燬之；上開香煙拾柒支均沒
收。
    事  實
一、甲○○前因施用毒品案件，經臺灣臺北地方法院先後以91年
    度毒聲字第686 號、第1722號裁定送觀察、勒戒後，均認無
    繼續施用毒品之傾向，而分別於民國91年4 月19日、91年9
    月9 日執行完畢釋放出所，並由臺灣臺北地方法院檢察署檢
    察官各以91年度毒偵字第555 號、91年度毒偵字第1997號為
    不起訴處分確定。惟甲○○於上開觀察、勒戒執行完畢後五
    年內，又因施用第二級毒品案件，經臺灣臺北地方法院以92
    年度簡字第4384號刑事簡易判決判處有期徒刑五月確定，並
    於93年3 月24日易科罰金執行完畢。復因於94年4 月初某日
    起至同年7 月22日止連續施用第一級毒品案件，經臺灣臺北
    地方法院於94年10月31日以94年度訴字第1270號刑事判決判
    處有期徒刑十月，並於94年12月13日確定。
二、詎甲○○仍未戒除毒癮，復基於施用第一級毒品海洛因（下
    稱海洛因）之概括犯意，在上開臺北地方法院94年度訴字第
    1270號案件於94年10月31日宣示判決後之翌日即94年11月1
    日起至同年12月5 日止，連續在臺北縣新店市○○路○段11
    號及臺北縣中和市○○街10巷9 弄26號2 樓住處等地，以將
    海洛因粉末捲入香菸中，再點火吸食之方式，非法施用第一
    級毒品海洛因多次，約三日施用一次。嗣於94年12月6 日晚
    間6 時10分許，在臺北縣新店市○○路○段11號為警查獲，
    並扣得其所有摻有海洛因粉末之香菸十七支。
三、案經臺北縣政府警察局海山分局報請臺灣板橋地方法院檢察
    署檢察官偵查起訴。
    理  由
一、本件被告甲○○所犯係死刑、無期徒刑、最輕本刑為三年以
    上有期徒刑以外之罪，其於準備程序中就被訴事實為有罪之
    陳述，經法官告知簡式審判程序之旨，並聽取公訴人及被告
    之意見後，本院業已於95年7 月26日依刑事訴訟法第273 條
    之1 第1 項之規定，合議裁定由受命法官獨任進行簡式審判
    程序，合先敘明。
二、前揭事實業據被告甲○○於本院審理中供承不諱，並有摻有
    海洛因粉末之香菸十七支扣案可資佐證，上開香菸經送鑑定
    結果，確實含有海洛因成分乙節，復有憲兵司令部刑事鑑識
    中心95年5 月1 日 (95) 安鑑字第00694 號鑑驗通知書一份
    附卷可稽，被告之自白既有上開證據足資補強，應堪信為真
    實。又被告於上開時、地為警查獲後所採集之尿液經送臺灣
    檢驗科技股份有限公司，以EIA 酵素免疫分析法初步檢驗，
    呈鴉片類陽性反應等情，有該公司94年12月25日編號CH/200
    5/C0340 號濫用藥物尿液檢驗報告、被移送者姓名代碼對照
    表各一紙在卷可按，雖再以GC/MS 氣相層析質譜儀法確認檢
    驗結果，係呈陰性反應，惟按海洛因經注射或吸入人體後，
    約百分之八十於24小時內自尿中排出，一般而言，尿液中能
    否驗出嗎啡陽性反應與其投與量、投與途徑、採尿時間、個
    人體質及檢測方法之靈敏度有關，國外曾有文獻報導注射六
    毫克之海洛因鹽酸鹽，其代謝物嗎啡之平均可檢出時限約為
    26小時，業經行政院衛生署藥物食品檢驗局於81年9 月8 日
    以藥檢壹字第8114885 號函述綦詳，被告於94年12月5 日施
    用海洛因後，迄至次日即94年12月6 日夜間10時30分方接受
    採尿，有偵辦毒品案採驗尿液委驗單一份在卷可參，距離施
    用時已相隔二十餘小時以上，大部分之嗎啡類代謝物均已排
    出體外，是其為警所採集之尿液經以GC/MS 氣相層析質譜儀
    法確認檢驗時，嗎啡類之濃度僅餘265ng/ml，而未達行政院
    衛生署所訂濫用藥物尿液檢驗機構認可及管理相關規定中之
    認定標準300ng/ml，甚符情理，尚無從以上開尿液檢驗報告
    遽認被告前揭自白與事實不符，至為灼然。據此，本案事證
    明確，被告犯行堪以認定。
三、又被告前因施用毒品案件，經臺灣臺北地方法院先後以91年
    度毒聲字第686 號、第1722號裁定送觀察、勒戒後，均認無
    繼續施用毒品之傾向，而分別於91年4 月19日、91年9 月9
    日執行完畢釋放出所，並由臺灣臺北地方法院檢察署檢察官
    各以91年度毒偵字第555 號、91年度毒偵字第1997號為不起
    訴處分確定等情，有臺灣高等法院被告前案紀錄表各一份在
    卷可參，其再犯本件施用第一級毒品之罪，係於觀察、勒戒
    執行完畢後，五年內再犯該條例第10條第1 項之罪，依毒品
    危害防制條例第23條第2 項規定，應逕予論罪科刑。
四、論罪科刑部分：
  (一)被告行為後，前於94年2 月2 日修正公布之刑法，已自95年
    7 月1 日起施行，其中修正後刑法第2 條之規定，乃係關於
    新舊法比較適用之準據法，其本身無關行為可罰性要件之變
    更，故於95年7 月1 日刑法修正施行後，如有涉及比較新舊
    法之問題，即應逕依修正後刑法第2 條第1 項規定，為「從
    舊從輕」之比較（最高法院95年度第8 次刑事庭會議決議意
    旨參照）。經查：
  修正後刑法第56條規定，業已刪除連續犯之規定。故連續數
    行為而犯同一罪名，依修正前刑法第56條規定，應以一罪論
    ，但得加重其刑；而依修正後規定，則已無連續犯可資適用
    ，即應將各次犯行以數罪併合處罰，是以適用修正前關於連
    續犯之規定，對被告自係較為有利。
  修正後刑法第47條、第49條關於累犯之規定，乃以出於故意
    再犯有期徒刑以上之罪者為限，並增訂強制工作免其執行或
    執行完畢後，五年內故意再犯有期徒刑以上之罪者，以累犯
    論之規定（擬制累犯），且刪除「依軍法」受裁判者，不適
    用累犯之規定，以求司法與軍法一致。是以修正後之累犯範
    圍已有所減縮及擴張，當屬科刑規範事項之變更，自應比較
    新舊法。而本件被告係故意再犯本罪，不論依修正前後之刑
    法第47條規定，均應成立累犯，故修正後之刑法第47條並非
    較有利於被告。
  本案經綜合比較前述各項法律變更之結果後，修正後之法律
    規定並未對被告更為有利，依據刑法第2 條第1 項前段，應
    一體適用修正前刑法相關規定。
  (二)按海洛因係毒品危害防制條例第2 條第2 項第1 款所定之第
    一級毒品，故核被告所為，係犯上開條例第10條第1 項之施
    用第一級毒品罪。被告為施用第一級毒品海洛因而持有之行
    為，為其施用之高度行為所吸收而不另論罪。又被告先後多
    次施用第一級毒品海洛因之犯行，均時間緊接，方法相同，
    所犯係構成要件相同之罪名，顯係基於概括犯意反覆為之，
    應依修正前刑法第56條連續犯之規定論以一罪，並加重其刑
    。
  (三)另被告前因施用第二級毒品案件，經臺灣臺北地方法院以92
    年度簡字第4384號刑事簡易判決判處有期徒刑五月確定，並
    於93年3 月24日易科罰金執行完畢等情，有上開被告前案紀
    錄表各一份在卷可按，其受有期徒刑執行完畢後五年內，再
    犯有期徒刑以上之本罪，為累犯，應依修正前刑法第47條之
    規定加重其刑，並與前揭連續犯之加重遞加重之。
  (四)本院爰審酌被告前有多次違反毒品危害防制條例之前科，業
    如前述，猶不知悔改而再犯本件施用毒品之犯行，顯見其戒
    除毒癮之意志薄弱，惟其施用毒品係自戕行為，對他人法益
    尚無具體危害，及其施用毒品之動機、時間、次數暨犯罪後
    坦承犯行，態度良好等一切情狀，量處如主文所示之刑，以
    示懲儆。
  (五)扣案香菸十七支內所含之海洛因粉末係第一級毒品，不論屬
    於犯人與否，均應依毒品危害防制條例第18條第1 項前段規
    定沒收銷燬之。又沒收為從刑之一種，附屬於主刑，不生比
    較輕重問題，亦不容與其他刑法總則規定割裂適用，本件既
    應適用修正前刑法相關規定，業如前述，則沒收部分自亦應
    一體適用。準此，扣案上開香菸十七支，為被告所有預備供
    犯本件施用毒品犯行所用之物，業據其供承在卷，爰均依修
    正前刑法第38條第1 項第2 款之規定併予宣告沒收之。
  (六)檢察官起訴意旨雖認被告係自94年4 月間某日起開始連續施
    用第一級毒品海洛因，惟被告甫因94年4 月初某日起至同年
    7 月22日止連續施用第一級海洛因之犯行經上開臺灣臺北地
    方法院於94年10月31日以94年度訴字第1270號刑事判決判處
    有期徒刑十月確定，有該案判決書一份在卷可按，並經本院
    調取該案卷宗核閱屬實，故被告於該案94年10月31日宣示判
    決前所為施用海洛因之行為，即應為該案確定判決之既判力
    所及（參見最高法院32年上字第2578號判例意旨），並非本
    案所得審究之範圍。本院本應就此部分為免訴判決，惟檢察
    官起訴意旨既認該部分之犯行與前揭經本院論罪科刑部分之
    犯行有連續犯之裁判上一罪關係，爰不另為免訴判決之諭知
    ，附此敘明。
據上論斷，應依刑事訴訟法第273 條之1 第1 項、299 條第1 項
前段，毒品危害防制條例第10條第1 項、第18條第1 項前段，刑
法第11條前段、第2 條第1 項前段、修正前刑法第56條、第47條
、第38條第1 項第2 款，判決如主文。
本案經檢察官吳宗光到庭執行職務。
中    華    民    國    95    年    9     月    22    日
                  刑事第十七庭  法  官 張紹省
以上正本證明與原本無異。
如不服本判決應於送達後十日內向本院提出上訴狀。
                                書記官 周雅玲
中    華    民    國    95    年    9     月    22    日
附錄本案論罪科刑法條全文：
毒品危害防制條例第10條第1項
施用第一級毒品者，處六月以上五年以下有期徒刑。


司法院資訊處製作；財團法人民間司法改革基金會備份。
